【裁判字號】    98,交易,665
【裁判日期】    981222
【裁判案由】    過失傷害
【裁判全文】
臺灣板橋地方法院刑事判決             98年度交易字第665號
聲  請  人  臺灣板橋地方法院檢察署檢察官
被      告  乙○○
上列被告因過失傷害案件，經檢察官聲請簡易判決處刑（98年度
調偵字第1284號），本院判決如下：
    主  文
乙○○無罪。
    理  由
一、聲請簡易判決處刑意旨略以：被告乙○○於民國97年12月18
    日22時40分許，駕駛車牌號碼GO- 6047自小客車，沿臺北縣
    板橋市○○路欲右轉往永豐街49巷行駛，行經臺北縣板橋市
    ○○街49巷48號前時，原應注意車前狀況，並隨時採取必要
    之安全措施，且依當時情形並無不能注意情事，竟疏未注意
    ，適丙○○因所駕駛車牌號碼4462-E Q號之自小客車有異狀
    而停放於上址路旁，於下車察看後正欲返回駕駛座時，遭乙
    ○○所駕駛上開車輛擦撞，致使丙○○因而受有右脛骨開放
    性骨折之傷害。因認被告乙○○涉犯刑法第284 條第1 項前
    段之過失傷害罪嫌等語。
二、按犯罪事實應依證據認定之，無證據不得認定犯罪事實；被
    告或共犯之自白，不得作為有罪判決之唯一證據，仍應調查
    其他必要之證據，以察其是否與事實相符；不能證明被告犯
    罪者，應諭知無罪之判決，刑事訴訟法第154 條第2 項、第
    156 條第2 項、第301 條第1 項分別定有明文。次按認定不
    利於被告之事實須依積極證據，苟積極證據不足為不利於被
    告事實之認定時，即應為有利於被告之認定（最高法院30年
    臺上字第816 號判例意旨參照）。又檢察官對於起訴之犯罪
    事實，倘其所提出之證據，不足為被告有罪之積極證明，或
    其指出之證明方法，無從說服法院以形成被告有罪之心證，
    基於無罪推定之原則，自應為被告無罪判決之諭知（最高法
    院92年臺上字第128 號判例意旨參照）。
三、聲請意旨認被告乙○○涉犯過失傷害罪，無非係以被告於警
    詢、偵查中之自白、告訴人丙○○於警詢及偵查中之指述、
    亞東紀念醫院診斷證明書、道路交通事故現場圖、道路交通
    事故調查報告表、現場照片10張為其主要論據。訊據被告乙
    ○○堅決否認有何過失傷害犯行，辯稱：當時伊自民生路右
    轉往永豐街49巷行駛，因告訴人駕駛之廂型車違規停放在路
    旁，待伊轉入巷內時，告訴人突自廂型車車後走出來，伊沒
    有辦法看到他，是他來撞伊的車，伊並無過失等語。
四、經查：
(一)、證據能力：本案公訴人所引用之卷證資料（包含人證與文書
    證據），並無證據證明係公務員違背法定程序所取得，又被
    告以外之人於審判外之陳述，經核並無非出於自由意願而為
    陳述或遭違法取證及顯有不可信之情況，再卷內之文書證據
    ，亦無刑事訴訟法第159 條之4 之顯有不可信之情況與不得
    作為證據之情形，且被告迄本院言詞辯論終結前均未聲明異
    議，依刑事訴訟法第159 條至159 條之5 之規定，均有證據
    能力，合先敘明。
(二)、原聲請意旨雖以被告駕駛前開小客車，自板橋市○○路轉入
    永豐街49巷時，因未注意車前狀況，適告訴人丙○○因所駕
    駛之自小客車有異狀而停放於上址路旁查看，嗣其返回駕駛
    座時，遭被告車輛撞擊受傷，而認本件被告顯有過失云云。
    惟有關本件車禍發生之過程，觀諸告訴人於偵審中之供述，
    其於偵查中供稱：於97年12月18日晚間10時40分許，伊聽到
    後車廂有聲音，就去查看，要從後車廂走出來回駕駛座時，
    對方的車子從民生路轉彎進來時，對方的速度蠻快的，就撞
    到伊的右腳，使伊的右腳骨折等語，於審理中供稱：伊係板
    橋郵局投遞士，伊是中晚班，當天是在送信，要返回郵局經
    過永豐街49巷48號時，行駛中聽到後車廂有聲音做響，就將
    車停下，從駕駛座下車走到後車廂查看，有將後車廂打開，
    站在後車廂查看，待確認沒有關係，要回到駕駛座時，伊也
    沒有反應到對向會有車進來，伊猜測他可能開車很快；伊當
    時都是站在車後中間，要回到駕駛座時，伊右腳一踏出去，
    就被被告撞到，伊身體也沒有越過後車廂，只是伊右腳剛踏
    出去就被壓到，所以伊手才會放在他的引擎蓋上；伊沒有看
    到被告的車子進入巷內，伊當時並沒有走到路旁階梯上，只
    是在後車廂查看，因為該處比較窄，而且伊是臨時停車比較
    急，所以從車後走出來時，並沒有確認有無車輛再走出來，
    伊連看的機會都沒有等語，核與被告前開所辯之過程相符，
    因之本件肇事當時，被告車輛係自板橋市○○路轉入永豐街
    49巷內，告訴人則因其車輛有異狀，為查看車輛而站立於所
    駕駛車輛之後方，待其返回車上時，一踏出車道外，即為行
    駛而至之被告車輛所撞擊等情應可認定。
(三)、按駕駛人駕駛車輛固應注意車前狀況，雖告訴人前開指稱遭
    被告車輛撞擊云云，惟參諸警製之道路交通事故現場圖所示
    ，本件肇事地點之板橋市○○街49巷巷道，路寬僅4.2 公尺
    ，道路狹小，且該路段兩側均繪有禁止停車之紅線，而告訴
    人將車輛違規停放在禁止停車之處所，致使其車輛佔據路寬
    一半以上（參見偵查卷第29頁現場照片編號3 ），嗣被告車
    輛駛入巷內，亦靠巷道右側行駛，則依告訴人自其車輛停放
    之位置後方走出欲返回駕駛座行駛車輛之位置觀之，顯然告
    訴人係行至車道中央後遭被告車輛碰撞，是以被告於正常行
    駛之車道中，對於突自路旁走出侵入其車道之告訴人，被告
    於駕駛過程中得否及時反應，而採行必要之安全措施，顯有
    疑問，復據證人即到場處理之警員甲○○於審理中到庭證稱
    ：本件車禍之原因，被告表示他從永豐街走出，該處沒有中
    心線，但是可以雙向行駛，兩側都有紅線，該處光線充足有
    路燈，被告稱係告訴人從車後出來，車子擋住視線，所以沒
    有看到，依據現場處理的情形，一般人都不可能看到告訴人
    從車後出來的情況，因為他是開郵局的廂型車，高差不多一
    米七、八左右，撞擊點在被告車輛之左前保險桿與輪胎附近
    ，車禍發生之原因應該是告訴人從後面出來，被告車輛剛好
    到達，壓到告訴人的腳；在現場沒看到被告的剎車痕，也看
    不出來被告有超速行駛的狀況；依照現場告訴人停放車輛的
    位置，無論是車子轉彎進入巷內，或者是車子打直進入巷內
    ，駕駛車輛之人，都看不到告訴人行進的動線，因為告訴人
    車子會擋住視線等語，核與被告所辯相符，是以綜合前開各
    情，被告駕駛車輛進入本件肇事地點，依其駕駛經驗，應可
    認其信賴道路之用路人亦能遵守交通安全規則，不至於任意
    侵入正常行駛之車道中，且衡諸日常生活經驗及一般合理駕
    駛人之注意能力，對於告訴人自路旁突然走出其正常行駛車
    道之情況下，駕駛人縱然已為必要之注意，並已採取適當之
    措施，衡情應仍無法避免交通事故之發生，此外，亦查無其
    他積極證據足認被告確有告訴人所指之超速駛入巷內之情節
    ，是以被告為汽車駕駛人於此情況下，對於信賴對方亦能遵
    守交通規則乃竟違規之行為，自無預防之能力與義務，質之
    告訴人亦自承其自車後走出時，並未查看有無來車即走出來
    ，一踏出來就被被告車輛壓到等語，顯見本件車禍之發生，
    乃因告訴人自其違規停放之車輛車後驟然走出車道，且因其
    所駕駛之該車係郵局之廂型車車高阻擋視線，致使駕駛車輛
    之被告亦無從判定告訴人會自該車後走出，而可採行任何之
    安全措施，依此均難認被告有何能注意而不注意之未注意車
    前狀況之過失，自不能僅因被告所駕駛車輛與告訴人發生碰
    撞，即令被告負過失之責任。
五、綜上所述，本件被告之上開駕駛行為，就本件車禍而言，既
    無任何過失，且本院亦查無其他證據，足以證明被告有何過
    失傷害之行為，故本院自不能以推測或擬制之方法，遽認被
    告確有前開犯行。此外，復查無其他積極證據，足認被告涉
    有公訴人所指之過失傷害行為，是不能證明被告犯罪，參照
    前開說明，應依法為被告陳姵伶無罪判決之諭知。
據上論斷，應依刑事訴訟法第452 條、第301 條第1 項，判決如
主文。
本案經檢察官張瑞玲到庭執行職務。
中    華    民    國    98    年    12    月    22    日
                      交通法庭    法  官  徐  蘭  萍
右正本證明與原本無異。
如不服本判決，應於判決送達後10日內，向本院提出上訴狀。
                                  書記官  廖  美  紅
中    華    民    國    98    年    12    月    22    日


司法院資訊處製作；財團法人民間司法改革基金會備份。
